【裁判字號】    97,抗,1097
【裁判日期】    971030
【裁判案由】    聲請解除限制出境等
【裁判全文】
臺灣高等法院刑事裁定                  97年度抗字第1097號
抗  告  人
即  被  告  甲○○
選任辯護人  陳振東律師
            王尊民律師
上列抗告人因聲請解除限制出境等案件，不服臺灣臺北地方法院
中華民國97年9 月12日裁定（97年度聲字第1284號），提起抗告
，本院裁定如下：
    主  文
抗告駁回。
    理  由
一、按限制被告出境，僅在限制被告應居住於我國領土範圍內，
    不得擅自出國，俾便於訴訟程序之進行，較之限制居住於某
    市某縣某鄉某村，其居住之範圍更為廣闊，是限制出境與限
    制住居名稱雖有不同，然限制出境亦屬限制住居之處分，係
    執行限制住居方法之一種。故限制出境之處分，性質上屬於
    限制住居之一種，目的在防止被告逃亡，確保被告能於審判
    時到庭，以利刑事訴訟程序之進行，是考量解除限制出境與
    否，自應以訴訟之進行及證據之調查是否因此而受影響為判
    斷依據。
二、本件原裁定以：抗告人即被告甲○○前因涉有違反組織犯罪
    條例等案件，經臺灣臺北地方法院檢察署檢察官提起公訴移
    送原審法院審理，經訊問後認依起訴書所載及現存卷證資料
    ，涉有違反組織犯罪條例第三條第一項前段、刑法第三百零
    二條、第三百零四條、第三百零五條、第三百四十四條、第
    二百六十六條等罪嫌重大，且有共犯楊光南另案通緝中及共
    犯鄭建國尚未到案，以共犯楊光南另案遭通緝中，仍與被告
    練成瑜等人保持聯繫電話往來，以及被告練成瑜、鄒興華、
    龐書鈞、甲○○、陳吉威供述互異其詞等節，有事實足認被
    告練成瑜、鄒興華、龐書鈞、甲○○、陳吉威有相互勾串及
    與共犯楊光南、鄭建國勾串之虞，非予羈押顯難進行審理，
    有羈押必要，應予羈押，並禁止接見通信後，嗣經本院以九
    十六年度抗字第一一一四號裁定撤銷發回原審法院。經原審
    法院訊問後，認被告甲○○雖涉犯上開罪嫌重大，然無羈押
    必要，准予具保新臺幣五十萬元，並限制住居及限制出境，
    及自九十六年十月二十日起於每日晚上八時之前前往居所地
    派出所報到一次，且不得騷擾證人及被害人，否則將再執行
    羈押在案。茲因本案尚在審理中，為使順利進行訴訟程序及
    調查證據，並確保若抗告人有罪確定後能到案執行，非對其
    為限制住居及限制出境之處分，顯難進行審判及執行，始對
    抗告人諭知限制住居及限制出境之處分。況抗告人稱其因配
    偶及八歲幼女均已遷居至大陸上海，幼女現於上海市西外外
    國語學校小學就讀，有至大陸與配偶及幼女團圓必要一節，
    並未提出相關資料以供查核。且縱抗告人所指屬實，然其配
    偶及幼女亦非不得利用假期自大陸返回臺灣與被告團聚，非
    由抗告人出境至大陸不可之情事存在，自難認定抗告人確有
    出境前往大陸之必要。從而，基於保全將來審判進行及執行
    之目的，限制住居既屬限制被告之基本權最為輕微之保全手
    段，認仍有對其予以限制出境之必要，是其聲請解除限制出
    境，礙難准許，因而駁回抗告人解除限制出境之聲請等情。
三、經查，抗告人涉犯違反組織犯罪條例第三條第一項前段、刑
    法第三百零二條、第三百零四條、第三百零五條、第三百四
    十四條、第二百六十六條等罪，現仍由原審法院審理中，原
    裁定因認其犯罪嫌疑重大，所涉情節非輕，業已說明抗告人
    解除限制出境恐有滯外不歸，有礙審判進行或保全刑罰執行
    之虞等理由綦詳，因認仍有限制出境之必要。核屬原審法院
    本於審判職權之適法行使，尚無踰越法律規定。矧抗告人受
    出境之限制一旦解除，非無喪失使其如期到庭之強制力之虞
    。原裁定以抗告人限制出境之原因仍未消滅，為確保將來審
    判程序進行，駁回其解除限制出境之聲請，於法尚無違誤。
    又是否羈押被告之審查，非終局確認被告是否犯罪，因此法
    定羈押原因備否之認定，無須經嚴格之證明，以自由之證明
    即達於釋明之程度為已足；至於有無羈押之必要性，得否具
    保、責付、限制住居而停止羈押，則屬事實審法院之裁量，
    苟其裁量合於保全被告之本旨，且與通常經驗定則或論理法
    則無何扞格，即不得任意指摘其為違法。原審法院於檢察官
    提起公訴後，依嚴格證明之標準，責求檢察官補正證明方法
    ，乃終局確認被告是否犯罪所必要，與審查是否有藉限制出
    境以保全被告之自由證明及判斷標準有別，是以原審以起訴
    所憑事證已足釋明抗告人有限制出境之必要而限制其出境；
    另以檢察官之舉證不符嚴格證明之要求，從而命檢察官補正
    ，兩者並無扞格。抗告意旨仍執原裁定已說明論駁之事項，
    及原審尚命檢察官補正證明方法，認抗告人犯罪嫌疑不足，
    猶以犯罪嫌疑重大為由，限制抗告人出境，顯有矛盾云云，
    再事爭執，尚難認為有理由，應予駁回。
據上論結，應依刑事訴訟法第四百十二條，裁定如主文。
中    華    民    國    97    年    10    月    30    日
                  刑事第十二庭審判長法  官  蔡永昌
                                    法  官  施俊堯
                                    法  官  蔡新毅
以上正本證明與原本無異。
不得再抗告。
                                    書記官  楊秋鈴
中    華    民    國    97    年    10    月    31    日


司法院資訊處製作；財團法人民間司法改革基金會備份。
